最高法院刑事判決　　　　　　　九十六年度台非字第三一八號
上 訴 人　最高法院檢察署檢察總長
被　　告　甲○○
上列上訴人因被告竊盜等罪案件，對於台灣高等法院台南分院中
華民國九十六年七月二十五日減刑及定其應執行刑之確定裁定（
九十六年度聲減字第八一六號，聲請案號：台灣高等法院台南分
院檢察署九十六年度聲減字第八九九號），認為違法，提起非常
上訴，本院判決如下：
    主  文
原裁定撤銷。
檢察官之聲請駁回。
    理  由
非常上訴理由稱：「按同一案件，經判決或裁定後，再為判決或
裁定確定者，該後之判決或裁定，當然無效（最高法院五十年台
非字第五十號判例參照）。又該裁定係有關實體事項者，如減刑
及定其應執行刑之裁定等，應視同判決，因其既有形式之確定力
，即應提起非常上訴，請求將該裁定撤銷。查本件被告甲○○於
九十年一月間至同年九月犯恐嚇取財罪，經台灣高等法院判處有
期徒刑四年六月確定；九十一年十二月三十一日犯竊盜罪，經台
灣高等法院台南分院判處有期徒刑一年，並於刑之執行前令入勞
動場所強制工作三年確定，現於台灣泰源技能訓練所執行中。其
所犯二罪，於九十六年七月十六日，再經台灣高等法院台南分院
以九十六年度聲減字第四三七號裁定，竊盜罪減為有期徒刑六月
，與不應減刑之恐嚇取財罪有期徒刑四年六月，定應執行刑有期
徒刑四年十月，於同年七月十六日確定。原法院不察，復就同一
案件，於同年七月二十五日以九十六年度聲減字第八一六號裁定
，竊盜罪減為有期徒刑六月，與不應減刑之恐嚇取財罪有期徒刑
四年六月，定應執行刑有期徒刑四年十一月，於同年八月十三日
確定。此有各該裁定影本及正本附卷可稽。依上開說明，該在後
裁定應屬無效之重複裁定。顯然違背法令。案經確定，且不利於
被告。爰依刑事訴訟法第四百四十一條、第四百四十三條提起非
常上訴，以資糾正及救濟」等語。
本院按同一案件，經判決或裁定後，再為判決或裁定確定者，該
後之雙重裁判，當然不發生實質之確定力。又裁定係有關實體事
項者，如減刑及定其應執行刑之裁定等，與確定判決有同一之效
力，於裁定確定後，發現其為違法時，得提起非常上訴。故就屬
重大違背法令之雙重確定裁定，雖自始不生實質上之效力，然因
具有與判決同等之形式上效力，仍應依非常上訴程序予以救濟。
本件被告甲○○於民國九十年一月間至同年九月犯恐嚇取財罪，
經台灣高等法院判處有期徒刑四年六月確定；九十一年十二月三
十一日犯竊盜罪，經台灣高等法院台南分院判處有期徒刑一年，
並於刑之執行前令入勞動場所強制工作三年確定。其所犯二罪，
於九十六年七月十六日，經台灣高等法院台南分院以九十六年度
聲減字第四三七號裁定：竊盜罪減為有期徒刑六月，與不應減刑
之恐嚇取財罪有期徒刑四年六月，定其應執行刑為有期徒刑四年
十月，於同年七月十六日確定，有該案裁定正本附卷可稽。而同
法院檢察署檢察官就上述同一案件，復於同年七月二十日以九十
六年度聲減字第八九九號，再行向同法院聲請減刑及定其應執行
刑。原裁定法院對該再行聲請之本案，本應從程序予以駁回檢察
官之聲請，方為合法。乃原裁定法院不察，卻為實體上之裁定，
就同一案件，於同年七月二十五日以九十六年度聲減字第八一六
號裁定：竊盜罪減為有期徒刑六月，與不應減刑之恐嚇取財罪有
期徒刑四年六月，定應執行刑有期徒刑四年十一月，並於同年八
月十三日確定。依上開說明，該在後之裁定當然違背法令。案經
確定，且於被告不利，非常上訴意旨執以指摘，洵有理由，應由
本院將原裁定撤銷，自為判決，駁回檢察官之聲請，以資救濟。
據上論結，應依刑事訴訟法第四百四十七條第一項第一款，判決
如主文。
中　　華　　民　　國　九十六　年　 十二　 月　 十三　 日
                      最高法院刑事第七庭
                          審判長法官  張　淳　淙
                                法官  劉　介　民
                                法官  張　春　福
                                法官  蔡　彩　貞
                                法官  林　俊　益
      本件正本證明與原本無異
                                      書  記  官
中　　華　　民　　國　九十六　年　 十二　 月　 十八　 日
                                                      v
